【裁判字號】    99,易,547
【裁判日期】    990930
【裁判案由】    詐欺
【裁判全文】
臺灣桃園地方法院刑事判決               99年度易字第547號
公  訴  人  臺灣桃園地方法院檢察署檢察官
被      告  丙○○
選任辯護人  陳鄭權律師
上列被告因詐欺案件，經檢察官提起公訴（99年度偵字第4612號
），本院判決如下：
    主  文
丙○○意圖為自己不法之所有，以詐術使人將本人之物交付，處
有期徒刑陸月，如易科罰金，以新臺幣壹仟元折算壹日。
    事  實
一、丙○○現係桃園縣大園鄉鄉民代表，緣乙○○於民國98年 6
    月下旬獲悉其子范耀文因案遭羈押在大陸地區江蘇省江陰市
    看守所，心急如焚下，旋委託其表哥甲○○及丁○○四處尋
    求管道營救其子，後透過丁○○在大陸地區經商之友人戊○
    請託丙○○協助，詎丙○○知悉此事後，認有機可趁，竟意
    圖為自己不法之所有，基於詐欺之犯意，於民國98年6 月下
    旬某日，先請不知情之戊○撥打電話向在臺灣之甲○○佯稱
    ：其在大陸地區○○○○道，僅需付款人民幣20萬元，即可
    使范耀文獲釋返臺等語，丙○○隨後亦親自從大陸地區撥打
    電話向在臺灣之甲○○佯稱上情，致乙○○得知此訊息，誤
    信為真而陷於錯誤，旋將新臺幣100 萬元匯至大陸地區某友
    人帳戶，再由甲○○、丁○○赴大陸地區將該筆款項匯兌為
    人民幣，並於98年6 月27日，在上海市巴黎春天酒店與丙○○、戊○碰面，丙○○為取信甲○○、丁○○，仍一再表示
    ：其在大陸地區所識軍方人脈甚廣，只要人民幣20萬元就可
    使范耀文獲釋等語，甲○○遂當場將人民幣5 萬元交予丙○○，復於同年6 月29日，在江蘇省昆山市裕元酒店，將人民
    幣8 萬元交予丙○○，並在酒店等候進一步消息，嗣於同年
    7 月2 日，因丙○○遲未回報范耀文現況及處理進度，且經
    甲○○詢問，仍承前詐欺之犯意，接續佯稱：事情沒有你們
    想的那麼簡單，仍須再準備人民幣50萬元左右才能救出范耀
    文等語，甲○○始驚覺受騙，而未將乙○○所有之餘款人民
    幣7 萬元交予丙○○。
二、案經乙○○訴由臺灣桃園地方法院檢察署檢察官偵查起訴。
    理  由
壹、程序方面：
一、按案件由犯罪地或被告之住所、居所或所在地之法院管轄，
    刑事訴訟法第5 條第1 項定有明文。而所謂犯罪地，參照刑
    法第4 條「犯罪之行為或結果，有一在中華民國領域內者，
    為在中華民國領域內犯罪」之規定，解釋上自應包括行為地
    與結果地兩者而言（最高法院72年台上字第5894號判例意旨
    參照）。而按犯罪之行為，係指發生刑法效果之意思活動而
    言；自其發展過程觀之，乃先有動機，而後決定犯意，進而
    預備、著手及實行。是凡謀議、預備、著手、實行等各階段
    行為，應整體論為一個犯罪行為，其有一在中華民國領域內
    者，即應認為在中華民國領域內之犯罪（最高法院96年度台
    上字第1271號判決意旨參照）。查告訴人乙○○就其何以委
    託甲○○交付款項予被告丙○○之始末，業據其陳明：被告
    在大陸地區撥打電話予其表哥甲○○，談定以人民幣20萬元
    救出其子范耀文一事，彼時其在甲○○身旁，聽聞此情致信
    以為真，而於98年6 月下旬在臺灣境內將新臺幣100 萬元匯
    至大陸地區友人帳戶中，再由甲○○趕赴大陸地區將該筆款
    項匯兌為人民幣後交付被告等情詳確（見本院卷第26頁背面
    、第27頁背面），是依告訴人所述內容觀之，縱被告係自大
    陸地區撥打電話至臺灣境內予甲○○，再轉達告訴人知悉上
    情，被告「施行詐術」之行為地，仍有一部分在臺灣境內；
    再者，告訴人係在臺灣境內將「被詐騙之款項」匯至大陸地
    區，再由甲○○赴大陸地區將該筆款項匯兌為人民幣交付被
    告，則我國境內自亦屬其遭詐騙而交付財物之結果地，被告
    辯護人認本院就本案無審判權云云，顯有誤會。
二、次按「被告以外之人於審判外之陳述，雖不符刑事訴訟法第
    159 條之1 至第159 條之4 之規定，而經當事人於審判程序
    同意作為證據，法院審酌該言詞陳述或書面陳述作成時之情
    況，認為適當者，亦得為證據。當事人、代理人或辯護人於
    法院調查證據時，知有刑事訴訟法第159 條第1 項不得為證
    據之情形，而未於言詞辯論終結前聲明異議者，視為有前項
    之同意。」，刑事訴訟法第159 條之5 定有明文。查本判決
    所引用以下審判外作成之相關供述證據，公訴人、被告及辯
    護人於本院準備程序、審判期日均表示無意見而不予爭執，
    亦未於言詞辯論終結前聲明異議，本院審酌上開證據資料製
    作時之情況，尚無違法取得及證明力明顯過低之瑕疵，認以
    之作為證據應屬適當，而其餘所依憑判斷之非供述證據，本
    院亦查無有何違反法定程序取得之情形，且上開各該證據均
    經本院於審判期日依法進行證據之調查、辯論，被告於訴訟
    上之防禦權，已受保障，故上開證據資料均有證據能力。
貳、實體部分：
一、訊據被告丙○○就於98年6 月27日，在上海市巴黎春天酒店
    收受甲○○代告訴人乙○○交付之人民幣5 萬元，並於98年
    6 月29日，在昆山市裕元酒店收受甲○○代告訴人交付之人
    民幣8 萬元等情固坦認屬實，惟矢口否認有何詐欺之犯行，
    辯稱：其從未要求甲○○給付人民幣20萬元，僅表示會儘量
    幫忙，但未保證可使范耀文獲釋，收取之13萬元人民幣，其
    中12萬8 千元均交給廣州軍區第三處朱處長及該軍區駐上海
    承辦員林先生，用於聯絡相關有力人士見面及餐會，甚且已
    自行墊付人民幣2 萬元委任律師為范耀文辯護，並無施用詐
    術，亦未得利云云。經查：
(一)、告訴人乙○○於98年6 月下旬獲悉其子范耀文因案遭羈押在
    大陸地區江蘇省江陰市看守所，心急如焚下，乃委託其表哥
    甲○○及甲○○友人丁○○四處尋求管道營救其子，嗣經丁○○在大陸地區經商之友人戊○介紹，告以被告在大陸地區
    ○○○○道，僅需付款人民幣20萬元，即可救出范耀文，被
    告復親自打電話向甲○○承諾，其在大陸地區人脈甚廣，只
    要支付人民幣20萬元，即可使范耀文獲釋返臺，致信以為真
    ，乃將新臺幣100 萬元先匯至大陸地區友人帳戶，再由甲○○、丁○○趕赴大陸地區將該筆款項匯兌為人民幣後，於98
    年6 月27日在上海市巴黎春天酒店交付人民幣5 萬元予丙○○，並於98年6 月29日，在昆山市裕元酒店再次交付人民幣
    8 萬元予丙○○，並經甲○○告知丙○○始終未能回報范耀
    文現況及處理進度，反續向甲○○、丁○○佯稱：事情沒有
    那麼簡單，仍須再準備人民幣50萬元左右才能救出范耀文等
    語，至此甲○○始驚覺受騙，未再交付餘款7 萬元等情，業
    據證人即告訴人乙○○於本院審理時證述綦詳（見本院卷第
    26至27頁背面），核與證人甲○○、丁○○分別於本院審理
    時證述之情節（見本院卷第32至34頁背面、第37至40頁、第
    41頁背面）相符，堪信為真實。
(二)、被告雖辯稱從未要求甲○○給付人民幣20萬元云云，惟其於
    檢察事務官詢問時已坦承：我有說要拜託大陸的朋友，要收
    20萬元人民幣等語不諱（見98年度他字第4064號卷第12頁）
    ，則其嗣後改稱未要求人民幣20萬元云云，自係臨訟卸責之
    詞，不足採信。被告雖又辯稱：收取之13萬元人民幣，其中
    12萬8 千元均交給廣州軍區第三處朱處長及該軍區駐上海承
    辦員林先生，用於聯絡相關有力人士見面及餐會云云，然其
    除未能提出任何證據以資證明該款項之流向外，復未能陳報
    所指「朱處長」及「林先生」之真實姓名及住址，已見情虛
    。且被告從未向甲○○提及欲向廣州軍區第三處朱處長尋求
    協助處理范耀文遭羈押一事，僅空泛表示事情有在進行、還
    在處理中等情，此均經證人甲○○、丁○○、乙○○證述明
    確（見本院卷第33頁背面至第34頁、第36頁背面、第38頁背
    面至第39頁背面、第64頁背面），足認被告所辯上情，顯屬
    虛妄。被告雖另辯稱其自行墊付人民幣2 萬元委任律師為范
    耀文辯護，並未施詐云云，然證人甲○○、乙○○於本院審
    理時均證稱從未委託被告替范耀文委任律師，簽署授權書之
    目的，是因被告宣稱要至看守所探視范耀文，被告亦從未表
    示欲替范耀文委任律師等語明確（見本院卷第28頁、第31頁
    、第34頁），第觀諸告訴人係於98年7 月6 日傳真委託書予
    被告，而被告則於同日至上海海若律師事務所，委任律師替
    告訴人之子范耀文所涉詐欺案件辯護，且律師費用僅人民幣
    2 萬元等情，此有委託書及上海海若律師事務所工作匯報、
    委託協議書影本各1 份附卷可按（見本院卷第60頁，99年度
    審易字第397 號卷第46至47頁），衡諸常情，果告訴人、甲○○本意僅係委託律師替范耀文所涉案件辯護，又何需付出
    人民幣13萬元之高額代價，又何需由被告代為出面委任律師
    之理。被告辯稱並無施用詐術，亦未得利云云，俱不足採信
    。互核上證觀之，足證被告明知其未能使范耀文獲釋返臺，
    詎其仍以上揭情詞向甲○○、告訴人訛詐，其主觀上自有為
    自己不法所有之意圖甚明，嗣告訴人誤信被告所言「只要人
    民幣20萬元就可使范耀文獲釋」等語為真，因而委託甲○○
    交付人民幣13萬元款項予被告，自已生損害於告訴人，要無
    疑義。
(三)、綜上所述，被告所辯情詞，顯係事後卸責之詞，洵難採信。
    本件事證已臻明確，其犯行堪以認定，應予依法論科。
二、核被告所為，係犯刑法第339 條第1 項之詐欺取財罪。被告
    間有利用不知情之戊○遂行其詐欺之犯行，此部分為間接正
    犯。爰審酌被告身為地方民意代表，本應苦民所苦，積極服
    務選民，竟不思以正途取財，反利用告訴人愛子身陷囹圄之
    焦慮無助，以上開方式詐取鉅額款項，所為殊值非難，惟念
    其於本案言詞辯論終結前業賠償告訴人所受損害，與告訴人
    達成和解，兼衡其犯罪之動機、目的、手段，及其素行、智
    識程度、犯後否認犯行等一切情狀，量處如主文所示之刑，
    以示懲儆。
據上論斷，應依刑事訴訟法第299 條第1 項前段，刑法第339 條
第1 項、第41條第1 項前段，刑法施行法第1 條之1 第1 項、第
2 項前段，判決如主文。
本案經檢察官張聰耀到庭執行職務。
中    華    民    國    99    年    9     月    30    日
                  刑事第五庭  審判長法  官  潘政宏
                                    法  官  張詠惠
                                    法  官  劉淑玲
以上正本證明與原本無異。
如不服本判決應於收受判決後10日內向本院提出上訴書狀，並應
敘述具體理由。其未敘述上訴理由者，應於上訴期間屆滿後20日
內向本院補提理由書(均須按他造當事人之人數附繕本)「切勿逕
送上級法院」。
                                    書記官  許婉茹
中    華    民    國    99    年    10    月    1     日
附錄本案論罪科刑依據之法條：
刑法第339 條：
意圖為自己或第三人不法之所有，以詐術使人將本人或第三人之
物交付者，處5 年以下有期徒刑、拘役或科或併科1 千元以下罰
金。
以前項方法得財產上不法之利益或使第三人得之者，亦同。
前二項之未遂犯罰之。

司法院資訊處製作；財團法人民間司法改革基金會備份。
